【裁判字號】    99,台上,1457
【裁判日期】    990311
【裁判案由】    偽造文書等罪
【裁判全文】
最高法院刑事判決            九十九年度台上字第一四五七號
上  訴  人  甲○○
選任辯護人  陳建宏律師
            彭若鈞律師
上列上訴人因偽造文書等罪案件，不服台灣高等法院中華民國九
十八年十二月三十日第二審判決（九十八年度上訴字第四九九七
號，起訴案號：台灣台北地方法院檢察署九十七年度偵字第二一
六四一號），提起上訴，本院判決如下：
    主  文
原判決關於行使偽造私文書部分撤銷，發回台灣高等法院。
其他上訴駁回。
    理  由
一、撤銷發回部分：
本件原判決以上訴人甲○○不服第一審判決，具狀提起第二審上
訴，其上訴理由略謂：（一）原判決附表編號十一至十四所示四
紙支票，上訴人於民國九十七年四月二十三日遭通緝後已停止支
付，有合作金庫函文在卷可憑，並於九十七年八月間已全部歸還
乙○○，上訴人開庭時要與乙○○協商清償，願以房屋設定抵押
，然乙○○不同意，要求上訴人一次付清新台幣六百萬元，因而
無法達成和解。（二）上訴人是替乙○○追討債務，因一時週轉
不便先行援用，迨遭通緝後無法聯絡乙○○，始未告知，實無侵
占犯意。（三）上訴人已將偽刻乙○○之印章交還，並未造成告
訴人損害。原判決對此有利的證據均未審酌，有判決不備理由之
違誤等情。惟經逐一審酌，除第一審判決已經說明者外，其餘上
訴人指摘各項均不足採（詳原判決第四頁理由四以下），因認上
訴人仍執前詞提起上訴，未具體指摘原判決關於認定事實及適用
法律，有何違法或不當之處。其上訴不合法定程式，依刑事訴訟
法第三百六十七條前段、第三百七十二條之規定，判決駁回其在
第二審之上訴，固非無見。惟查，不服第一審判決而上訴於第二
審法院者，應提出上訴書狀，上訴書狀應敘述具體理由，刑事訴
訟法第三百六十一條第一、二項定有明文。所謂「應敘述具體理
由」，指就不服判決之理由為具體之敘述而非空泛之指摘而言。
上訴理由就其所主張第一審判決有違法或不當之情形，如已舉出
該案相關之具體事由，足為其理由之所憑，即不能認係徒托空言
或漫事指摘，縱其所舉理由經調查結果並無可採，要屬上訴有無
理由之範疇，尚難遽謂未敘述具體理由。又我國刑事訴訟法之第
二審採覆審制，就被告案件經上訴之部分，為完全重複之審理，
第二審法院就其調查證據之結果，本於自由心證而認定事實及適
用法律，非僅依第一審判決基礎之資料，加以覆核而已。被告就
其於偵查或第一審不曾抗辯之事項，縱於上訴第二審時始執為主
張，既為法所不禁，有審理事實職責之第二審，自應予以調查，
然後基於調查所得心證，以為判斷事實之基礎。本件上訴人提出
上載內容之刑事上訴狀，針對第一審判決認事、用法如何不當或
違法，提出指摘，有該上訴狀附卷可稽（見原審卷第九至十三頁
）。上訴人既已舉上開具體事由為依據，即難謂上訴狀未敘述具
體理由。原審未說明如何不符合刑事訴訟法第三百六十一條第二
項所稱具體理由之情形，卻就上訴理由指摘各項，或依第一審卷
內資料或依其實務經驗逐一論斷上訴理由不足採之理由，既已就
上訴狀所載為有無理由之實體論斷，卻又謂上訴人之第二審上訴
未敘述具體理由，自屬違法。是原判決認上訴人之上訴未敘述具
體理由而不合法定程式，駁回其上訴，自嫌速斷而難昭折服。上
訴意旨執以指摘原判決不當，非無理由，應認原判決行使偽造私
文書部分有撤銷發回更審之原因。原判決關於裁判上一罪部分，
基於審判不可分原則，應併予發回。
二、駁回部分：
按刑事訴訟法第三百七十六條所列各罪之案件，經第二審判決者
，不得上訴於第三審法院，為該法條所明定。上訴人所犯侵占罪
部分，原審係依刑法第三百三十五條第一項論處罪刑，核屬刑事
訴訟法第三百七十六條第三款之案件。依首開說明，既經第二審
判決，自不得上訴於第三審法院，上訴人猶提起上訴，顯為法所
不許，應予駁回。
據上論結，應依刑事訴訟法第三百九十五條前段、第三百九十七
條、第四百零一條，判決如主文。
中    華    民    國  九十九  年    三    月   十一   日
                      最高法院刑事第十一庭
                          審判長法官  石  木  欽
                                法官  洪  佳  濱
                                法官  韓  金  秀
                                法官  段  景  榕
                                法官  周  煙  平
本件正本證明與原本無異
                                      書  記  官
中    華    民    國  九十九  年    三    月   十六   日
                                                      V

司法院資訊處製作；財團法人民間司法改革基金會備份。
